【裁判字號】    88,訴,639
【裁判日期】    890308
【裁判案由】    業務過失致死
【裁判全文】
臺灣屏東地方法院刑事判決                          八十八年度訴字第六三九號
    公  訴  人  臺灣屏東地方法院檢察署檢察官
    被      告  丙○○
    被      告  丁○○
右列被告因業務過失致死案件，經檢察官提起公訴（八十八年度偵字第六四九九號）
，本院判決如左：
     主  文
丙○○從事業務之人，因業務上之過失致人於死，處有期徒刑陸月，緩刑參年。
丁○○從事業務之人，因業務上之過失致人於死，處有期徒刑伍月，緩刑參年。
     事  實
一、丙○○係鉅朋工程行負責人，丁○○則為挖土機司機，其等平日即分有從事鋼模
    組配、混凝土澆置與操作挖土機等工作，均係從事業務之人。丙○○向上維營造
    工程事業有限公司（下稱上維公司）轉包屏東縣嘉和海堤工程中之安卡塊組模工
    程後，即僱用丁○○、謝金龍二人在該工程工地內擔任挖土機司機，丙○○經營
    鉅朋工程行，本應注意雇主對防止機械、器具、設備等引起之危害，應有符合標
    準之必要安全設備；又車輛系營建機械作業時，禁止人員進入操作半徑內或附近
    有危險之虞之場所，而依當時並無不能注意之情事，竟於民國八十八年五月十二
    日上午十時三十分許，在屏東縣台一線公路四百四十公里九百公尺旁所設之安卡
    塊組模工地施工時，疏未注意就該工地組配之鋼模設置支撐等必要安全設備，且
    未禁止在場人員進入挖土機作業附近有危險之場所，適丁○○於現場駕駛挖土機
    ，亦疏未注意取下鋼攬及吊鉤，又未注意作業場附近有人員進入挖土機操作半徑
    範圍內，致另擔任挖土機司機之謝金龍進入工地協助王文雄等工人組配鋼模時，
    丁○○吊起該未設支撐之鋼模並往後側傾塌後壓住謝金龍，經送醫急救，仍因肺
    破裂內出血、左右第六、七、八、九、十肋骨骨折，延至同日十二時三十分許不
    治死亡。
二、案經屏東縣警察局枋寮分局報請台灣屏東地方法院檢察署檢察官偵查起訴。
     理  由
一、訊據被告丁○○對於右揭事實坦認不諱；被告丙○○則否認有何右揭犯行，辯稱
    ：其並未僱用被害人謝金龍，被害人係上維公司之工地負責人乙○○所僱用云云
    。惟查被害人為丙○○所僱用一節，業據被告丙○○在在偵訊時自白屬實，核與
    被告丁○○在偵訊供稱其與被害人均係受僱於被告丙○○等情相符，而證人甲○
    ○、乙○○均堅稱未僱用謝金龍，而細繹鉅朋工程行向上維工司所承攬之工程合
    約即包括安卡塊之安置（含怪手、整理現場、灌漿：：等），亦有該工程合約書
    在卷可憑，而丁○○與謝金龍在現場之作業，亦為安卡塊之澆置，核屬鉅朋工程
    行之承攬範圍，凡此均足徵被害人謝金龍確為被告丙○○所僱用，被告丙○○在
    偵訊之自白即與事實相符。又被害人謝金龍係於施工現場協助王文雄等工人組配
    鋼模，適丁○○於現場駕駛挖土機，亦疏未注意取下鋼攬及吊鉤，又未注意作業
    場附近有人員進入挖土機操作半徑範圍內，致該挖土機挖斗上之鋼攬勾住鋼模，
    丁○○吊起該未設支撐之鋼模並往後側傾塌後壓住謝金龍，經送醫急救不治死亡
    等情，業經被告二人坦認不諱，並經證人王文雄在警、偵訊供述明確，且經檢察
    官督同法醫師相驗屬實，製有勘驗筆錄、相驗屍體證明書、驗斷書等件在卷可稽
    。
二、按勞工安全衛生法第五條第一項規定：「雇主對左列事項應有符合標準之必要安
    全衛生設備：一、防止機械、器具、設備引起之危害。．．．．」；又勞工安全
    衛生設施規則第一百十六條第三款規定：「車輛系營建機械作業時，禁止人員進
    入操作半徑內或附近有危險之虞之場所。」被告丙○○為被害人謝金龍之雇主，
    亦係該安卡塊組模工程工地之負責人，被告丁○○則為工地現場之營建機械挖土
    機司機，其等就上揭規定本應特別注意，並為適當之防護，而依當時又無不能注
    意之情形，竟疏未依規定在已組配完成之鋼模施以支撐，以防止崩塌，及在操作
    挖土機時未將鋼攬及吊鉤取下，又未禁止人員進入挖土機操作半徑範圍，使勞工
    處於危險之工作環境中，因而發生本件意外，被告確有應注意、能注意而不注意
    之過失，另本件經台灣省政府勞工處南區勞工檢查所就此職業災害檢查結果，亦
    認鋼模組配完成未施以支撐，以防止倒塌，造成不安全環境，挖土機操作中未將
    鋼攬及吊鉤取下，造成不安全動作，為本件意外發生之原因，並認雇主已涉嫌違
    反勞工安全衛生法第五條第一項、勞工安全衛生設施規則第一百十六條規定，此
    亦有台灣省政府勞工處南區勞工檢查所八十八年六月十六日八八南檢四字第八五
    四六號函附之檢查報告書附卷足佐。又被害人死亡與被告之過失間，具有相當因
    果關係，事證明確，被告犯行堪以認定。
三、被告丙○○係鉅朋工程行負責人，被告丁○○則為挖土機司機，其等平日即分有
    從事鋼模組配、混凝土澆置與操作挖土機等工作，均係從事業務之人。核被告丙
    ○○所為係違反勞工安全衛生法第五條第一項之規定，而應依勞工安全衛生法第
    三十一條第一項規定處斷，及犯刑法第二百七十六條第二項之業務過失致死罪；
    被告丁○○係犯刑法第二百七十六條第二項之業務過失致死罪。被告丙○○所犯
    上開二罪，係一行為觸犯數罪名，為想像競合犯，應依刑法第五十五條規定從一
    重之業務過失致死罪處斷。公訴人雖未就被告丙○○違反上開勞工安全衛生法罪
    名起訴，惟因上開二罪名，屬裁判上一罪，本院自得併就該部分審酌，附此敘明
    。茲審酌被告二人因疏於注意而犯罪之動機、目的、被告丙○○未慮及勞工衛生
    安全之手段，被告丁○○坦認犯行、被告丙○○飾詞否認，均已與被害人家屬達
    成民事和解，無不良素行等情及其他一切情狀，爰各量處如主文所示之刑。末查
    被告二人前均未曾受有期徒刑以上刑之宣告，有其等全國前案紀錄表在卷可按，
    其等經此起訴審判，當知警惕而無再犯之虞，本院認其等所宣告之刑以暫不執行
    為適當，爰均予宣告緩刑三年，用啟自新。
據上論斷，應依刑事訴訟法第二百九十九條第一項前段，勞工安全衛生法第三十一條
第一項，刑法第十一條前段、第二百七十六條第二項、第五十五條、第七十四條第一
款，罰金罰鍰提高標準條例第一條前段，判決如主文。
中      華      民      國      八十九      年    三    月八      日
                                      臺灣屏東地方法院刑事第二庭
                                          法  官    蕭世昌
右正本證明與原本無異。
對於本判決如有不服應於收受送達後十日內向本院提出上訴書狀上訴於台灣高等法院
高雄分院並按他造當事人之人數附具繕本。
                                          書記官   曾文玲
中      華      民      國      八十九      年    三    月      八      日
附錄本判決論罪之法條：
勞工安全衛生法第三十一條第一項：違反第五條第一項或第八條第一項之規定，致發
                                生第二十八條第二項第一款之職業災害者，處三
        年以下有期徒刑、拘役或科或併科新台幣十五萬
                                元以下罰金。
刑法第二百七十六條第二項：從事業務之人，因業務上之過失犯前項之罪者，處五年
                          以下有期徒刑或拘役，得併科三千元以下罰金。


司法院資訊處製作；財團法人民間司法改革基金會備份。
